臺灣板橋地方法院民事判決　　　　　　　 95年度重國字第3號
原　　　告　甲○○
訴訟代理人　葉春生律師
被　　　告　台北縣政府
法定代理人　乙○○
訴訟代理人　李承志律師
上列當事人間請求國家賠償事件，本院於96年1 月9 日言詞辯論
終結，判決如下：
    主  文
原告之訴及假執行之聲明均駁回。
訴訟費用由原告負擔。
    事實及理由
壹、程序上理由
    依國家賠償法請求損害賠償時，應先以書面向賠償義務機關
    請求之。賠償義務機關對於前項請求，應即與請求權人協議
    。協議成立時，應作成協議書，該項協議書得為執行名義。
    賠償義務機關拒絕賠償，或自提出請求之日起逾30日不開始
    協議，或自開始協議之日起逾60日協議不成立時，請求權人
    得提起損害賠償之訴，國家賠償法第10條第1 項、第11條第
    1 項分別定有明文。查原告主張被告應負國家賠償責任，原
    告於95年1 月5 日向被告請求賠償，被告拒絕賠償，有被告
    拒絕賠償理由書在卷可按（見本院卷第15頁），爰依前開規
    定提起本訴等情，是原告起訴時已履行前揭法條之前置程序
    規定，合先敘明。
貳、實體上理由
一、原告起訴主張：原告於民國（下同）94年6 月7 日下午8 時
    20分許，駕駛車號M98-261 重型機車，行經被告所管理維護
    之台北縣林口鄉縣105 縣道與鄉道北79線交岔口處
    ，因被告未及時剷除路中所遺留之石塊，其管理維護有欠缺
    ，致原告撞擊路中所遺留之石塊而人車滑倒，受有顱內出血
    及腦傷後引起之器質性腦症候群，造成原告認知功能缺損、
    職業功能社交功能退化，日常生活自我照顧均需他人照顧，
    爰依國家賠償法第3 條第1 項之規定，提起本訴，請求被告
    賠償醫療費44,005元、看護費24萬元、減少勞動能力之損害
    5,689,520 元及精神慰撫金100 萬元，合計為6,973,525 元
    及自95年1 月6 日起算之法定遲延利息，並願供擔保請准宣
    告假執行等語。
二、被告抗辯：所謂公有公共設施之設置有欠缺，係指於建造安
    置之初即存有瑕疵，欠缺通常應有之形狀或設備而言，所謂
    管理有欠缺，係指於建造設置後未妥為管理，或欠缺通常應
    有之保護或管理，致其物發生瑕疵而言（最高法院50年度台
    上字第1464號、58年度台上字第1983號判決意旨參照）。原
    告於台灣板橋地方法院檢察署陳述，係遭不明車輛撞擊而滑
    倒，為聲請保險理賠而報案，顯非因撞擊路上所遺留之石塊
    所致，原告主張已自相矛盾，況原告並未舉證其所主張之石
    塊之存在及其之大小為何，亦未提出任何鑑定報告認定係因
    路中石塊致原告滑倒受傷（即原告之受傷與系爭道路之管理
    維護有何因果關係），路中所遺留之石塊，並非被告所管理
    維護之公共設施，被告即無設置或管理有欠缺之國家賠償責
    任，又依據道路交通安全規則第102 條第1 項第4 款之規定
    ，汽（機）車左轉彎時，應距交岔路口三十公尺處顯示方向
    燈或手勢，行至交岔路口中心處左轉，不得佔用來車道搶先
    左轉，依據道路交通事故現場圖及現場照片所示，路中石塊
    係位於鄉道北79線出太平村之方向，即對向車道，原告顯未
    依據前開規定佔用對向車道搶先左轉，始撞擊路中所遺留之
    石塊，原告若依據前開規定駕駛車輛，當不致於發生受傷之
    結果，原告受傷並非因系爭道路之管理維護有所欠缺所致，
    原告之請求自無理由，應予駁回。再者，原告違反前開道路
    交通安全規則駕車，亦與有過失，為此，請求駁回原告之訴
    及假執行之聲請，如受不利之判決並願供擔保請准宣告免為
    假執行等語。
三、兩造不爭執之事實（見96年1 月9 日筆錄）
    原告於94年6 月7 日下午8 時20分許，駕駛車號M98-261 重
    型機車，行經被告所管理維護之台北縣林口鄉縣
    105 縣道與鄉道北79線交岔口處，致人車滑倒，受有顱內出
    血及腦傷後引起之器質性腦症候群。
四、本件爭點及本院判斷（見96年1 月9 日筆錄）
    兩造協議爭點如下：系爭道路之管理或設置是否有欠缺，及
    原告之受傷與系爭道路之設置或管理是否有因果關係？
１、國家賠償法第3 條第1 項所規定公有公共設施因設置或管理
    欠缺而生之國家賠償責任，係採無過失責任賠償主義，不以
    故意或過失為責任要件，只須公共設施因設置或管理有欠缺
    ，致人民生命、身體、財產受損害，國家或其他公法人即應
    負賠償責任，設置之欠缺是指公共設施之設計或建造之初，
    未臻堅固、材料粗糙、施工不良、偷工減料、設計或建築錯
    誤、管理之欠缺是指公共設施設置後所為之維持修繕、改良
    、以及保管有不完備而言（最高法院60年度台上字第652 號
    判決意旨參照，董保城、湛中樂著國家責任法，頁174）;
    因此，公共設施依其物之性質，原有一定之使用目的及使用
    方法，被告對於公共設置所負之設置管理責任係預期使用人
    在使用目的合理、合法而為使用，使用人逾越使用目的之冒
    險行為，所致之危險，即非被告所應預防，是以被告對於公
    共設施之設置管理責任僅係「期待該設施具備通常應有之狀
    態、作用、功能」，不負「違反使用目的之冒險行為」之防
    止義務（台灣高等法院93年度上國易字第16號判決意旨參照
    ）。依據台北縣政府警察局新莊分局林口分駐所所製作之道
    路交通事故調查報告表顯示系爭道路為柏油路面、路面乾燥
    無坑洞、無障礙物，視距良好、有閃光號誌、號誌動作正常
    （見台灣板橋地方法院94年度他字第5244號偵查卷第9 頁及
    本院卷第41頁），揆之前開判決意旨，系爭道路之管理及維
    護，依其物之性質，已達於其道路之使用目的，並具備其通
    常應有之狀態、作用、功能，並無設置或管理有欠缺之情事
    。
２、人民依上開規定請求國家賠償時，尚須人民之生命、身體或
    財產所受之損害，與公有公共設施之設置或管理之欠缺，具
    有相當因果關係，始足當之。亦即在公有公共設施因設置或
    管理有欠缺之情況下，依客觀之觀察，通常會發生損害者，
    即為有因果關係，如必不生該等損害或通常亦不生該等損害
    者，則不具有因果關係（參照最高法院84年度台上字第1004
    號判決意旨參照)。 原告於94年6 月15日台北政府警察局新
    莊分局林口分駐所表示本件事故係伊自行騎車而不慎摔倒、
    致多處擦挫傷等情，並由該派出所製作道路交通事故證明書
    （參本院卷第8 頁），事後又於該派出所稱「係遭不明車輛
    撞擊後倒地受傷」等語，並由該派出所製作道路交通事故證
    明書」（見偵查卷第19頁），原告另於台灣板橋地方法院檢
    察署具狀告發稱：遭不明之人士撞擊而滑倒，而於檢察官詢
    問時陳述「當時在回家路上，我在林口往八里方向105 縣道
    上，我要左轉，有一輛同向貨車跟我很近，我轉過去後，再
    醒來後已經在醫院，並且住院10多天」「我的機車M98261左
    下方有擦撞痕跡，但煞車把手被撞斷，車倒向右邊，機車右
    邊有擦痕，我的車子是左邊被撞，導向右邊，如果是我自行
    跌倒不會倒向右邊，我一定是被撞的」「我也有在案發處刊
    登啟示」等語（見偵查卷第17頁），另本院依職權向台北縣
    政府警察局新莊分局林口分駐所調閱原告筆錄，經處理警員
    紀耀忠表示：經通知原告到所製作筆錄，原告表示不需製作
    筆錄，要求開立肇事逃逸交通事故證明書即可，故未製作原
    告之筆錄等情，有該所95年7 月14日北縣警新交字第
    0950027476號函在卷可按（見本院卷第39頁），綜上各情，
    足認原告於警詢時及檢察官詢問時或稱係因自行滑倒受傷，
    或稱因遭不明車輛撞擊而滑倒，並無提及其受傷與系爭路段
    遺留有石塊所致。況依據偵查卷內之現場照片並無拍攝到具
    體石塊，僅地上遺留有石塊之粉末碎片（見偵查卷第12至14
    頁），難以認定原告駕車滑倒受傷係因路中所遺留石塊所致
    ，原告未能提出其他確切之證據證明其受傷係因被上訴人管
    理之路段之石塊所造成。
３、又公有公共設施依其物之性質，原有一定之使用目的及使用
    方法，如個人擅自進入具有危險性且設有警告標誌之公共設
    施，致生傷亡，此項違反使用目的及使用方法之個人冒險行
    為所生損害，難令國家負賠償責任，最高法院85年度台上字
    第2227號判決為同一之見解可供參考。經參酌系爭道路交通
    事故現場圖及道路交通事故調查表顯示，系爭道路為鄉道，
    限速50公里（見本院卷第40、41頁），原告所有之機車倒地
    後，卻造成長達14公尺之機車刮地痕，原告行經交岔路口，
    顯因車速過快，導致失速倒地而受傷，原告違反使用目的及
    使用方法，原告之受傷顯與系爭公共設施設置與管理之欠缺
    ，並無因果關係。
五、綜上所述，原告不能舉證證明被告就系爭路段之設置或管理
    有何欠缺及其受傷與系爭道路之管理維護之欠缺有何因果關
    係，從而，原告依據國家賠償法第3 條第1 項之規定，訴請
    被告賠償損害，即無理由，應予駁回。
六、原告既受敗訴判決，其假執行之聲請失所附麗，應併予駁回
    。
七、本件事證已明，兩造其餘攻擊防禦方法及爭點，均與本判決
    所為前開判斷不生影響，無庸逐一論述，附此敘明。
八、結論：原告之訴為無理由，依民事訴訟法第78條，判決如主
    文。
中　　華　　民　　國　　96　　年　　1 　　月　　23　　日
                  民事第三庭法　官　徐玉玲
以上正本係照原本作成
如對本判決上訴，須於判決送達後20日內向本院提出上訴狀
中　　華　　民　　國　　96　　年　　1 　　月　　23　　日
                            書記官　朱家惠
